【裁判字號】    95,訴緝,31
【裁判日期】    950510
【裁判案由】    妨害自由等
【裁判全文】
臺灣臺北地方法院刑事判決              95年度訴緝字第31號
公  訴  人  臺灣臺北地方法院檢察署檢察官
被      告  己○○
            王世杰
上  一  人  廖于清律師
選任辯護人  歐宇倫律師
            石玉光律師
上列被告等因妨害自由等案件，經檢察官提起公訴（八十五年度
偵字第一一八一一、一一九三九、一三四八八號），本院判決如
下：
    主  文
己○○共同連續以非法方法，剝奪人之行動自由，處有期徒刑壹
年捌月。
王世杰共同以加害生命、身體之事，恐嚇他人致生危害於安全，
處有期徒刑參月，如易科罰金，以參佰元折算壹日。
    事  實
一、己○○與章志萍（綽號海鷗，已歿，業經本院判決不受理確
    定）、陳光宇（綽號光宇）、李孝勇（綽號阿寶）、黃大偉
    、吳國豪（原名吳禮義，綽號鐵牛）、孫曉晟（綽號小晟）
    、吳志強（綽號阿強）、柴盛培（綽號阿培）、劉潛能（綽
    號大衛）、張世昌（綽號世昌、阿昌）、謝志良（綽號阿良
    ）、呂學昌（綽號阿昌）、劉屏生（綽號阿生）、劉國強（
    綽號阿強，以上陳光宇等十三人均經本院以八十五年度訴字
    第二０七一號判決，上訴中）共同基於參與以犯罪為宗旨之
    結社之犯意而參與由四海幫幫主蔡冠倫於民國八十年間首謀
    倡議成立之以犯罪為宗旨之「四海幫仁愛堂」結社（蔡冠倫
    業經臺灣臺東地方法院以八十五年度重訴(一)字第一號、八十
    六年度重訴(一)字第一號判決有期徒刑三年、褫奪公權三年，
    上訴臺灣高等法院花蓮分院後，經以八十六年度上重訴字第
    一四三、一四五號駁回該部分上訴而確定），由章志萍擔任
    堂主，陳光宇擔任副堂主，旗下由李孝勇任顧問、吳禮義及
    黃大偉任護法、孫曉晟及己○○任打手、吳志強為小隊長、
    其餘均為小弟，並以臺北市○○區○○路一段二十九號十四
    樓為堂口（嗣遷移至十五樓），而共同以四海幫仁愛堂之名
    義，接受姓名年籍不詳自稱「梁詠琴」之成年女子、王世杰
    、姓名年籍不詳自稱「荊元耀」之成年男子、朱復明（業經
    本院以八十五年度訴字第二０七一號判決，上訴中）、邱志
    平（通緝中，迨通緝到案後，由本院另行審結）等人之委託
    ，使用強暴、脅迫之手段向丙○○、寅○○、乙○○、子○
    ○、胡素貞等人催討債務，直至八十五年五月二十五日晚間
    ，分別在章志萍位於臺北市○○街七十三巷六弄四號四樓住
    處、李孝勇位於桃園縣中壢市○○路○段六十七巷九十一號
    住處、孫曉晟位於桃園縣中壢市華忠新村一三九號住處查獲
    ，其詳細之犯罪時間、地點、被害人等，如下所述：
  (一)八十二年底某日起至八十五年四月間某日止，己○○因丙○
    ○積欠自稱「梁詠琴」之不詳姓名、年籍之成年女子新台幣
    （下同）四百多萬元之債務，而受「梁詠琴」之委託，與張
    世昌、孫曉晟、謝志良等人基於恐嚇之共同概括犯意聯絡，
    連續多次前往丙○○位於臺北市○○區○○街二巷二十四號
    住處，或以電話方式，向丙○○表明四海幫仁愛堂身分後嚇
    稱「欠錢要還，如果不還就看著辦」，若丙○○稍有延遲，
    即再以電話嚇稱：「如再不還錢即試試看」，而以此加害生
    命、身體之方式向丙○○恐嚇，使丙○○心生畏懼而每個月
    交付十萬元至二十萬元之金額作為債務之清償，直至八十五
    年四月底總計交付二百三十萬元之金額予以四海幫仁愛堂為
    名之人，以為清償「梁詠琴」之債務。
  (二)八十五年二月二十三日起至同年五月十四日止，王世杰因寅
    ○○積欠其債務四十餘萬元，而委託四海幫仁愛堂之章志萍
    代為催討，而與章志萍、己○○、孫曉晟基於恐嚇之共同犯
    意聯絡，己○○、孫曉晟則承前恐嚇之概括犯意聯絡，由章
    志萍等人持王世杰所交付支票影本至寅○○所經營之洗衣店
    向其嚇稱：「我是四海幫仁愛堂的」、「王總叫我來，你所
    欠的錢要還」等加害生命、身體之方式向寅○○恐嚇，使寅
    ○○懼於四海幫仁愛堂之名義而簽立面額總計六十萬元之支
    票四紙作為分期付款，再陸續交付總計十萬元之現金，其中
    支票部分業經王世杰提示兌領，均作為債務之清償。
  (三)八十五年三月十七日（起訴書誤載為八十五年二月十七日）
    晚間某時許，章志萍、己○○、劉潛能、孫曉晟及姓名年籍
    不詳綽號「阿俊」之成年男子因乙○○積欠姓名、年籍不詳
    自稱「荊元耀」之成年男子一百八十餘萬元之債務，而受託
    代為催討債務，竟基於妨害自由之共同犯意聯絡，在上開時
    間由己○○、劉潛能、孫曉晟及綽號「阿俊」之男子一同前
    往乙○○位於臺北市文山區○○○路○段一五九巷五弄二十
    五號一樓住處，表明其等為四海幫仁愛堂的，積欠「荊元耀
    」的一百八十餘萬元要趕緊還，直到翌（十八）日，由綽號
    「阿俊」之男子強押乙○○前往空軍總部領取貨款，綽號「
    大衛」之劉潛能在乙○○家中留守，而以此方法剝奪乙○○
    之行動自由，惟乙○○仍於前往空軍總部領取貨款途中趁隙
    掙脫，孫曉晟則於剝奪乙○○行動自由過程中，為取得催討
    之債務，乃強取乙○○之提款卡欲提領款項，然因帳戶中無
    現金而作罷。章志萍等人未能得手，乃承前恐嚇之概括犯意
    ，自同年四月二日起至八十五年五月二十五日止，輪流以電
    話恐嚇乙○○稱：錢一定要準備好，不論找誰來都沒用，如
    果沒準備好錢就要痛打你一頓等語，而以此加害生命、身體
    之方法使乙○○心生畏懼，乙○○因懼怕四海幫之債務催討
    乃關閉公司後四處躲債。
  (四)朱復明因子○○積欠其債務，乃告知章志萍，章志萍、己○
    ○、劉潛能、孫曉晟等人乃承前妨害自由之概括犯意聯絡，
    由章志萍指揮亦與其等有犯意聯絡之李孝勇、劉屏生等人，
    由有共同犯意聯絡之朱復明率領，於八十五年五月四日十八
    時許，前往臺北市○○○路與吉林路口徒手毆打子○○，致
    子○○受有鼻樑紅腫一乘一點五公分、臉部青腫零點九乘二
    公分、右腰部青腫二乘三公分等傷害後，將子○○與其女友
    胡素貞二人強押至該路口之浪漫一生餐廳內，朱復明並嚇稱
    ：所積欠之債務要馬上還清等語，因子○○、胡素貞二人並
    無足夠之現金，朱復明乃又稱：要以胡素貞所有之ＯＥ－六
    九六七號自用小客車為質押，否則將對其二人不利，子○○
    、胡素貞二人因此心生畏懼而將車輛鑰匙交付朱復明；嗣於
    同日二十時許，朱復明等人又將子○○、胡素貞帶往臺北市
    ○○路○段二十九號十五樓內，由朱復明下令將胡素貞之皮
    包強行取走後取出其內之花旗銀行信用卡，並將子○○、胡
    素貞帶往富貴花開酒店，由胡素貞刷卡十一萬三千元用以抵
    債；其後因子○○仍無法籌到錢，又向其二人嚇稱要子○○
    留下一手一腳抵債，子○○、胡素貞二人因心生畏怖而於同
    日二十三時許由胡素貞簽發三張日期空白、面額各為五十萬
    元之支票三紙，由子○○於支票背面簽名背書，並影印子○
    ○二人之身分證，用作擔保債務；翌（五）日凌晨零時許，
    朱復明再強押胡素貞前往紅玫瑰視聽歌城，由胡素貞以其所
    有之美國運通銀行信用卡刷卡二十二萬元，以為抵債後，再
    將胡素貞帶往臺北市○○街三十九巷三十號章志萍住處與子
    ○○會合；朱復明復強逼胡素貞簽發到期日期為八十五年七
    月二十五日、面額分別為三十七萬五千元之本票三紙，作為
    債務之清償，並向子○○嚇稱：必須於八十五年五月二十五
    日以前籌到四十四萬元現金給他，才要將前開質押之車輛交
    還等語，而以此方式剝奪子○○、胡素貞二人之行動自由，
    直至該日凌晨三時許始將子○○、胡素貞二人釋放（起訴書
    附表誤載為「三十一日止」，並贅載「丑○○」）。
二、案經前臺灣省政府警務處刑事警察大隊、臺北市政府警察局
    文山第一分局移送臺灣臺北地方法院檢察署檢察官偵查起訴
    。
    理  由
壹、程序部分：按修正後刑事訴訟法施行法第七條之三規定：「
    中華民國九十二年一月十四日修正通過之刑事訴訟法施行前
    ，已繫屬於各級法院之案件，其以後之訴訟程序，應依修正
    刑事訴訟法終結之。但修正刑事訴訟法施行前已依法定程序
    進行之訴訟程序，其效力不受影響」，而九十二年二月六日
    修正公布之刑事訴訟法，業於同年九月一日施行，本件係於
    八十五年十一月五日修正刑事訴訟法施行前繫屬本院，有本
    院送審收案戳蓋於臺灣臺北地方法院檢察署八十五年十一月
    五日甲○英餘八十五偵一一八一一字第一０五九一號函可稽
    。是本件引用之警詢及檢察官之偵訊筆錄，均係修正刑事訴
    訟法施行前依當時之法定程序所製作取得之證據，其證據能
    力不因修正刑事訴訟法實施而受影響；又被告章志萍、黃大
    偉、己○○、吳國豪、孫曉晟、劉潛能、張世昌、謝志良、
    劉屏生、劉國強、吳志強、朱復明、王世杰等人於本院審理
    中亦均稱警詢筆錄實在等語（見本院八十五年度訴字第二０
    七一號卷二第二四、二五、二二八頁），益證其等警詢筆錄
    並無以不正方法取得，合先敘明。
貳、有罪部分（依據起訴書、公訴人九十二年八月十三日所提補
    充理由書【見本院第二０七一號卷九第一五九至一九三頁】
    、公訴人九十三年五月三日補充理由書【見本院第二０七一
    號卷十第一三三、一三四頁】、本院九十四年十月十九日審
    判筆錄公訴人當庭更正及補充之理由所載【見本院第二０七
    一號卷十四之九十四年十月十九日審判筆錄第三二、三五頁
    】）：
一、被告等人之辯解：
  (一)被告己○○固不否認參與四海幫仁愛堂之犯罪組織，也有受
    委託為人向丙○○、寅○○、乙○○討債，並於討債過程中
    表明自己是四海幫仁愛堂成員身分，有向丙○○嚇稱「欠錢
    要還，如果不還就看著辦」、「如再不還錢即試試看」等情
    ，惟矢口否認有向乙○○嚇以要打人之事，也沒有押著乙○
    ○去領錢，也沒有參與向子○○討債之事，辯稱：不知道寅
    ○○是欠何人錢，伊只是與章志萍一同前往；伊到達子○○
    與朱復明相約地點現場時，子○○已經被打了，不清楚是何
    人打的，也不清楚是何人帶胡素貞去刷卡云云。
  (二)被告王世杰矢口否認有何委託章志萍之四海幫仁愛堂代為向
    寅○○討債而有恐嚇犯行，辯稱：寅○○係積欠伊所經營之
    公司債務，並非積欠伊個人，所以伊不可能找別人去討債，
    且寅○○積欠債務已經許久，如果要討債應該早就進行，不
    會拖這麼久云云。
二、惟查，上開事實分別有下列之證據足資證明：
  (一)參與結社部分：
  1.被告章志萍分別於警詢中供承：陳光宇、黃大偉算是我的左
    右參謀，其下有己○○、張世昌、「阿生」、「高傑」、「
    阿良」、「阿昌」、「阿培」、「小晟」、「阿國」、「阿
    盛」等人；陳光宇是副堂主、成員為己○○、劉國強、黃大
    偉、孫曉晟、劉潛能、呂學昌、張世昌、謝志良、柴盛培等
    語（見八十五年度聲字第八三０號卷一第十一頁、第一三四
    八八號偵查卷第十四頁）；並於檢察官偵查中經檢察官提示
    前開警詢筆錄後供述：警詢筆錄均實在，且有看過筆錄（見
    八十五年度偵字第一一八一一號卷三第二九至三十頁）。
  2.被告陳光宇於警詢中供稱：伊與章志萍、黃大偉共同加入四
    海幫，仁愛堂由章志萍任堂主，伊為副堂主，黃大偉為護法
    ，成員中伊認識己○○、吳志強（為小隊長）、孫曉晟、劉
    國強、劉屏生（綽號阿生）、呂學昌、吳禮義即吳國豪（綽
    號鐵牛，為仁愛堂護法）、李孝勇原是蔡冠倫的保鏢，目前
    為仁愛堂顧問等語（見第一三四八八號偵查卷第十九頁），
    且於本院審理中經提示上開警詢筆錄後，被告陳光宇亦稱：
    均實在，他們確實有參加仁愛堂等詞（見本院第二０七一號
    卷五第三二至三四頁），是其嗣雖稱：吳禮義、柴盛培、劉
    屏生等人只是一起的，並不算是正式的云云，尚非可採。
  3.被告呂學昌於警詢中供稱：與己○○一起加入四海幫仁愛堂
    ，堂主為「海鷗」，成員另有陳光宇、黃大偉、李孝勇、己
    ○○、柴盛培、孫曉晟、劉國強、張世昌、謝志良等（見第
    一三四八八號偵查卷第三九頁）。
  4.被告張世昌於警詢中指稱：堂主是章志萍，由己○○「阿坤
    」帶伊加入，以介紹方式即入堂拜「海鷗」即章志萍為堂主
    。堂口之位置不一定，目前在孫曉晟「小晟」位於民族東路
    住家，成員有堂主章志萍、「光宇」陳光宇、「阿寶」李孝
    勇、吳禮義即吳國豪「鐵牛」、己○○「阿坤」、柴盛培「
    阿培」、孫曉晟「小晟」、劉國強「阿強」、黃大偉「大偉
    」、呂學昌「阿昌」、劉潛能「大衛」、謝志良「阿良」等
    ，有些未經介紹不認識，有些僅知道綽號等語（見第一三四
    八八號偵查卷第三二、三五頁）。
  5.經相互勾稽上開被告章志萍、陳光宇、呂學昌、張世昌等人
    之供述，被告己○○確與共同被告章志萍、陳光宇、李孝勇
    、黃大偉、吳國豪、柴盛培、孫曉晟、劉潛能、張世昌、謝
    志良、呂學昌、劉屏生、劉國強、吳志強等人共同參與由另
    案被告蔡冠倫即四海幫幫主首謀倡議以犯罪為宗旨之四海幫
    仁愛堂之結社，並由被告章志萍、陳光宇分別任堂主、副堂
    主、被告李孝勇為顧問、被告黃大偉、吳國豪均為護法、被
    告吳志強為小隊長、被告孫曉晟、己○○均為打手、其餘被
    告為小弟，並有內政部警政署八十八年三月二十四日八八警
    署刑檢字第三一六四六號函檢附之四海幫仁愛堂組織犯罪系
    統表、成立堂口綱要、成員名冊等資料、九十年十二月十九
    日（九０）警署刑檢字第二六二五五二號函檢附之四海幫成
    立歷史、分下各堂及仁愛堂之列管相關資料等可稽（見本院
    第二０七一號卷五第一至三頁、卷六第二三五至二五五頁）
    ，且另案被告蔡冠倫關於首謀成立四海幫仁愛堂之以犯罪為
    宗旨之結社犯行亦經判決確定，有臺灣臺東地方法院八十五
    年度重訴(一)字第一號、八十六年度重訴(一)字第一號判決書為
    憑（見本院第二０七一號卷三第八二至九一頁），均可佐被
    告己○○此部分關於參與結社犯行之任意性之自白確與事實
    相符（見本院九十五年度訴緝字第三一號卷九十五年四月二
    十六日審判筆錄第六頁），得採為認定事實之證據。
  6.且按刑法第一百五十四條第一項所稱以犯罪為宗旨之結社，
    係指其結社以妨害公共安寧秩序及其他某種類之犯罪為目的
    者而言，若因對於某人挾嫌，希圖加害，而與多數共犯結合
    商議，相約為特定之一個犯罪之實行，不能依該條項論罪，
    有最高法院二十七年上字第二一一八號判例意旨可資參照；
    又按刑法第一百五十四條第一項之非法結社罪，屬危險犯，
    以參與之結社係以犯罪為宗旨為已足，不以果已實施其他犯
    罪為必要，如進而實施具體之犯罪（如恐嚇、重利等），自
    另犯各該罪；而發起或參與犯罪組織之罪，並不以果於發起
    、參與該組織後有無實際之犯罪行為或並無其他職業為必要
    ，縱長期未參加該犯罪組織之不法活動，仍無解於其繼續參
    與該犯罪組織之責任，最高法院八十七年度台上字第二七四
    七號、九十一年度台上字第五七九七號判決亦同此見解，而
    被告己○○等人所參與之四海幫仁愛堂確實有以四海幫仁愛
    堂為名四處以恐嚇、妨害自由之方式為人討債，均如後述，
    被告己○○確實參與以犯罪為宗旨之結社。
  (二)被害人丙○○部分：
  1.證人即被害人丙○○雖於本院審理中到庭證以：只認識己○
    ○，其餘均不認識，己○○並沒有說惡話等詞，然其亦證稱
    ：警詢筆錄實在，第一次來時就有表明四海幫仁愛堂，雖然
    沒有說什麼惡話，但拿出四海幫仁愛堂的名片就會怕等語（
    見本院第二０七一號卷五第二一０至二一二頁）；且互核證
    人丙○○於警詢中指認：其確實有欠「梁詠琴」四百多萬元
    債務，自八十二年底開始至八十五年四月底止，「阿坤」即
    被告己○○、「阿昌」即張世昌以四海幫仁愛堂名義為其債
    權人「梁詠琴」催討債務，並稱：「欠錢要還，如果不還就
    看著辦」，若有遲延，也會以電話恐嚇「如果不還錢即試試
    看」，因為他們是四海幫的人，不敢得罪，只好依他們意思
    等語（見第一三四八八號偵查卷第四三至四四頁），與其於
    本院流氓感訓案件中指認被告孫曉晟曾經來收錢；被告己○
    ○有拿「冠倫集團」的名片給其看，並說如果不還錢就試試
    看，會交給公司處理，所以其即有認知若不還錢，就會對其
    不利等語等語（見本院八十五年度感裁字第六三號卷八十五
    年九月二十日訊問筆錄、本院八十六年度感更(一)字第二七號
    卷八十七年一月七日訊問筆錄），更證證人丙○○於警詢中
    之指訴為真，其嗣於本院審理中所為證述僅係避重就輕之詞
    。
  2.被告張世昌於本院審理中供稱：是己○○叫我去，去了二次
    ，與謝志良一起；第一次自己去時，丙○○不在，有請他太
    太打電話，他太太都沒有打，所以有打電話跟丙○○說「不
    要一次又一次耍我們」等語（見本院第二０七一號卷六第一
    二七頁、卷八第二九五至三二二頁、卷十四之九十四年十一
    月十六日審判筆錄第二頁）。
  3.被告謝志良於本院審理中供述：記得是找一個「周先生」拿
    錢，錢是由張世昌收的，是己○○帶張世昌去，張世昌再帶
    我去等語（見本院第二０七一號卷二第六六至八五頁、卷十
    第五二頁、卷十四之九十四年十一月十六日審判筆錄第二頁
    ）。
  4.被告孫曉晟於本院審理中供述：是己○○要伊去拿錢的，只
    有向丙○○說是己○○叫伊來的，沒有說其他話等語（見本
    院第二０七一號卷十三之九十四年十月十九日審判筆錄第四
    九頁）。
  5.綜上證人丙○○之證詞及被告張世昌、謝志良與孫曉晟之供
    詞，可佐被告己○○於本院審理中坦承丙○○與梁小姐有糾
    紛，丙○○欠四百多萬元，所以梁小姐委託伊去拿錢，有時
    是自己去拿，有時請朋友去拿，其中曾請張世昌去拿，確實
    也有向丙○○恐嚇上開言詞等情為實在（見本院第二０七一
    號卷二第六六至八五頁、本院第三一號訴緝卷九十五年四月
    二十六日審判筆錄第七頁），被告己○○確以四海幫仁愛堂
    之名義為「梁詠琴」向證人丙○○催討債務，並先後委託知
    情之被告張世昌、孫曉晟、謝志良前往向證人丙○○收取款
    項等情甚明。
  (三)被害人寅○○部分：
  1.證人即被害人寅○○雖於本院審理中證稱：因其所經營之大
    裕洗衣有限公司欠王世杰錢二百萬元，以王世杰所開洗衣門
    市的衣服由其經營之洗衣工廠代為洗衣之洗衣費抵債，最後
    剩二、三十萬元，但王世杰片面毀約，不讓其公司洗衣，而
    公司經營不善也沒有錢可以還，章志萍、己○○及孫曉晟有
    到公司來，並無恐嚇之言詞，沒有態度兇惡，也沒有說是四
    海幫的等語，惟於檢察官詢問其警詢筆錄實在否時，則靜默
    不答（見本院第二０七一號卷二第一四一至一五二頁），參
    諸其於本院流氓感訓案件所為證述：王世杰找黑道向其催討
    欠債，有見過己○○，他多次來要錢，每次都有二、三人，
    並表示是四海幫的，所以簽了四張支票共六十萬元及現金十
    萬元給他們等情（見本院八十六年度感更(一)字第二七號卷八
    十七年一月七日訊問筆錄），核與其於警詢筆錄中指訴：八
    十五年二月一日晚上，三名男子進到店裡嚇稱：伊是四海幫
    仁愛堂的阿坤，王總叫他們來的，「阿坤」、「小晟」等人
    氣勢非常兇惡的說「如不拿出來試試看」，因不敢得罪，所
    以數日後由該幫堂主「海鷗」章志萍約見面，由章志萍說分
    幾次給錢，其分別於八十五年二月二十三日、五月十四日、
    五月二十四日分別交付五萬元、三萬元、二萬元之現金，另
    有四張支票面額總計六十萬元的支票在他們手上等語相符，
    並經提示照片後，指認前來威脅催討積欠王世杰之債務之人
    是章志萍、己○○、孫曉晟等人（見第一三四八八號偵查卷
    第四六至四八頁），足見證人寅○○於本院審理中乃係懼於
    在場之被告，始不敢吐露實情，僅對於被告等人之行為輕描
    淡寫，是被告章志萍、己○○及孫曉晟等人究竟是否有何威
    脅、恐嚇之言詞，自應以證人寅○○於本院流氓感訓案件中
    及與之相符之警詢筆錄為實在，而可採信。被告王世杰辯稱
    ，證人寅○○於本院審理中已經表示其警詢中之筆錄不實在
    云云，並非可採。
  2.被告章志萍於警詢中供稱：龍江路洗衣店的債務是由日立公
    司陽光小鎮總經理打電話告訴伊說該店負責人欠債四十萬元
    ，伊找「阿坤」帶人前往處理，現金及支票都是由債權人拿
    走（見第一三四八八號偵查卷第十四至十七頁）。
  3.被告孫曉晟供述：八十五年五月二十四日時，己○○有叫伊
    去龍江路拿二萬元（見本院第二０七一號卷二第八三頁、本
    院卷四第三五頁、本院八十五年度感裁字第六三號卷八十五
    年八月七日訊問筆錄）。
  4.被告己○○於本院審理中經分離調查證據程序改以證人身分
    具結後雖陳稱不認識王世杰、寅○○，是章志萍帶伊去處理
    債務問題，已經忘記寅○○是欠何人錢，金額也忘記了等詞
    （見本院第三一號訴緝卷九十五年四月二十六日審判筆錄第
    四頁），然其前於偵查、本院流氓感訓案件及本院審理中均
    供稱：寅○○自己承認有欠錢，因為沒有現金所以開票，在
    農安街咖啡行談過一次，後來又叫孫曉晟去一次等語（見偵
    查卷五第二０七至二一０頁、本院八十五年度感裁字第七一
    號卷訊問筆錄、本院第二０七一號卷二第六六至八五頁），
    是被告己○○事後於本院審理中所為陳述應係因時間久遠而
    記憶不清，自應以其先前之供述為可採。
  5.被告王世杰自承伊係陽光小鎮董事長及多家公司總經理，寅
    ○○積欠此筆債務時間已經甚久乙節（見本院第三一號訴緝
    卷九十五年四月二十六日審判筆錄第八頁），則其因此遂找
    人討債，亦應與常情相符。被告王世杰雖一再辯稱證人寅○
    ○所積欠之債務係公司之債務，並非伊個人，所以伊不可能
    找人去向寅○○討債云云，然自本案起訴後，被告王世杰就
    此部分債務問題未曾提出相關證據以資佐證，難認其此部分
    辯詞為可採。況證人寅○○於警詢及本院流氓感裁案件中均
    指是欠被告王世杰款項，因無能力歸還，所以王世杰找黑道
    來要錢，並表明是四海幫的等情，已如上述，是被告己○○
    諉稱不知是為何人向寅○○討債云云，被告王世杰辯以並未
    委託他人向寅○○討債等詞，均非可採。
  (四)被害人乙○○部分：
  1.證人即被害人乙○○雖於本院審理中證述：有欠「荊元耀」
    錢，原本都是用匯款的，後來「荊元耀」說不用再匯款，直
    接交給到辦公室找他之己○○即可，並沒有恐嚇及強取提款
    卡之事，警詢筆錄之記載應是警員聽錯了云云（見本院第二
    ０七一號卷二第一三七至一五二頁），然證人乙○○於警詢
    中指訴：八十五年三月十七日晚上，有一批不良份子到其住
    家稱：「我是四海幫仁愛堂的，你欠荊元耀的債務一百八十
    多萬元要趕緊還」，直到翌日，「阿俊」強押其前往空軍總
    部要領取貨款，「大衛」則在其家中留守，前往空軍總部過
    程中，其乃趁隙逃離，但孫曉晟在剝奪其行動自由過程中有
    強取其提款卡要領錢，因帳戶中沒錢而作罷，四月二日之後
    ，章志萍、己○○等人輪流以電話向其恐嚇稱：「錢一定要
    準備好，不論找誰來都沒有用，如果沒準備好錢，就痛打你
    一頓」等語，並於警詢及本院流氓感訓案件中經提示照片後
    指認當天前往其家中之人為「阿坤」己○○、「大衛」劉潛
    能、「小晟」孫曉晟等語（見偵查卷五第五一、五二頁、本
    院八十五年度感裁字第六三號卷訊問筆錄），證人乙○○於
    警詢中對於哪些人到其住家、有何恐嚇行為，由何人強押其
    前往領取貨款等細節均有詳細陳述，並於筆錄後簽名，有其
    警詢筆錄之記載及簽名可稽，又於本院流氓感訓案件中再次
    指認被告劉潛能、孫曉晟，並指出孫曉晟強取提款卡一事，
    是若員警對於其陳述有何記載不實，其為何於筆錄上簽名？
    其又為何於本院流氓感訓案件中為相同之證述及指認？足見
    證人乙○○於本院審理中所為避重就輕之證述顯係畏懼被告
    等人而作不實之陳述，自應以證人乙○○先前於警詢及本院
    流氓感訓案件訊問中所為之陳述具有較可信之情況而可採。
  2.被告章志萍於警詢中供述：「荊元耀」說乙○○欠他錢，伊
    就找了劉潛能「大衛」處理，但被劉潛能搞砸了等語（見偵
    查卷五第十四至十七頁）。
  3.被告劉潛能於本院審理中供承；章志萍因乙○○欠「荊元耀
    」錢，所以要伊與「荊元耀」先去乙○○家中，因乙○○不
    還錢，所以去警局報案等節（見本院卷五第一五０頁、本院
    卷八第二九五至三二二頁、本院第二０七一號卷九第一三一
    頁）。
  4.被告孫曉晟供稱：與己○○一同前往乙○○家中，己○○與
    乙○○在房間內談事情，伊在客廳看模型（見本院第二０七
    一號卷八第二九五至三二二頁）。
  5.綜上證人乙○○之證述與被告章志萍等人之供詞，與被告己
    ○○供述：有受委託向乙○○討債，因為乙○○說有貨款可
    以領，所以有叫人陪他一起去領等詞（見本院第三一號訴緝
    卷九十五年四月二十六日審判筆錄第八頁），證人乙○○確
    有因為積欠「荊元耀」債務而遭被告己○○等人以剝奪行動
    自由之方式催討債務，則被告己○○辯稱沒有向證人乙○○
    嚇稱要打人等詞，僅係事後卸責之詞，委無足採。
  (五)被害人子○○、胡素貞部分：
  1.上開被告朱復明因認子○○積欠伊債務而率領四海幫仁愛堂
    之不良份子，於前揭時間、地點毆打子○○，致其受有鼻樑
    紅腫一乘一點五公分、臉部青腫零點九乘二公分、右腰部青
    腫二乘三公分等傷害後，強押子○○與其女友胡素貞二人，
    而剝奪其二人行動自由，因子○○、胡素貞未能籌措現金還
    款，被告朱復明乃強取胡素貞所有之自用小客車為質押，令
    胡素貞簽發支票、本票，由子○○於支票背面背書，並將胡
    素貞強押至富貴花開酒店、紅玫瑰視聽歌城以胡素貞所有之
    花旗銀行、美國運通銀行信用卡刷卡以為償債，直至翌（五
    ）日凌晨三時許始將子○○、胡素貞二人釋放等情，迭據證
    人即被害人子○○、胡素貞分別於警詢及本院囑託臺灣臺南
    地方法院訊問中證述綦詳，證人子○○、胡素貞並分別指認
    當天強押其二人的確定有被告朱復明，強押胡素貞刷卡的是
    被告己○○、孫曉晟，強押簽發本票的是被告己○○、孫曉
    晟、李孝勇及劉潛能，其餘不認識等（見偵查卷五第五五至
    五九、六八至七一頁、本院第二０七一號卷七第一二０至一
    二五頁）。
  2.被告章志萍於本院審理中陳稱：見過朱復明一次，朱復明帶
    己○○等很多人將子○○、胡素貞帶至其住處乙節（見本院
    第二０七一號卷二第一四九頁）。
  3.被告劉潛能於本院審理中陳稱：當天是與章志萍、李孝勇、
    朱復明約在章志萍位於泰順街住處見面，要談生意，後來有
    人帶子○○、胡素貞來，好像在談債務的事情（見本院第二
    ０七一號卷八第三一二頁）。
  4.被告孫曉晟於本院審理中供述：那天是劉屏生說有事，要伊
    一起到民生東路、吉林路口，到場時有一人被打，還有另一
    女子，之後朱復明說要去某某酒店，伊與劉屏生也一起去（
    見本院第二０七一號卷二第一四九頁）。
  5.被告朱復明自陳：子○○多年來積欠伊債務總共二百萬元，
    一直沒有還，四海幫的章志萍聽了之後說要幫忙催討。五月
    四日當天與章志萍等人看到子○○、胡素貞就上前詢問何時
    還錢，子○○表示要分期攤還，所以將其二人帶往富貴花開
    酒店以信用卡刷卡十一萬三千元以沖銷酒帳，又到玫瑰視聽
    歌城刷卡二十二萬元，另要求胡素貞簽發面額總共為一百十
    九萬元之本票三紙，由子○○背書，另胡素貞所有一部自用
    小客車在伊手上，當天是「海鷗」章志萍、「阿寶」李孝勇
    、「大衛」劉潛能自願代為催討等情（見第一三四八八號偵
    查卷第二七至二八頁、本院第二０七一號卷二第一五二頁）
    。
  6.被告劉屏生供稱：當天是己○○打電話約伊去吉林路的咖啡
    店見面，到了之後才知道是朱復明與他人互毆之事，有叫孫
    曉晟一起去，有聽到債務、刷卡的事等情（見本院第二０七
    一號卷二第一五０頁、卷八第三一三頁）。
  7.被告己○○自承：三哥（朱復明）打電話給伊說找到人了，
    對方被打得很慘，怕出事，所以將他帶到泰順街，到富貴花
    開酒店刷卡是因為伊救了他們。因為朱復明打來的電話，所
    以有約張世昌、劉屏生一起去，朱復明跟子○○、胡素貞去
    刷卡時，伊與劉屏生在樓下等語（見本院第二０七一號卷二
    第一五一頁、本院八十五年度感裁字第七一號卷訊問筆錄）
    。
  8.雖被告己○○辯稱伊當天到達現場是解救證人子○○、胡素
    貞二人，然果如此，其既已明知該二人與共同被告朱復明間
    有債務糾紛，且因此被毆打，又為何要邀約張世昌、劉屏生
    一同前往，又與證人子○○、胡素貞一同前往刷卡？顯見被
    告己○○與共同被告朱復明等人有犯意聯絡及行為分擔。
  9.核以上開證人子○○、胡素貞之證詞，與被告章志萍、劉潛
    能、孫曉晟、李孝勇、劉屏生之供述，被告己○○確有與共
    同被告章志萍、孫曉晟、李孝勇、劉潛能、劉屏生、吳國豪
    等人因證人子○○積欠共同被告朱復明債務，而與之前往向
    證人子○○、胡素貞催討債務，且有臺灣省立臺中醫院八十
    五年五月六日診斷證明書一紙、富貴花開酒店及紅玫瑰視聽
    歌城簽帳單二紙、付款存根（花旗銀行）、美國運通卡月結
    單等在卷可憑（見第一三四八八號偵查卷第六三至六五頁）
    。被告己○○辯稱：不知現場發生何事云云，即非足採。
  (六)綜上所述，被告己○○所涉參與結社、恐嚇、妨害自由等犯
    行；被告王世杰涉犯恐嚇之犯行，均事證明確，其等犯行均
    堪認定，均應依法論科。
三、論罪科刑：
  (一)被告己○○所為係犯刑法第一百五十四條第一項前段參與犯
    罪之結社罪（被告己○○行為後，組織犯罪防制條例已於八
    十五年十二月十一日公布，惟查以同案被告蔡冠倫為首謀成
    立，被告章志萍為堂主、被告陳光宇為副堂主、被告己○○
    等人一同參與之四海幫仁愛堂犯罪組織，在本件為警查獲後
    ，身為四海幫仁愛堂首謀者之同案被告蔡冠倫業經臺灣臺東
    地方法院以八十五年度重訴(一)字第一號、八十六年度重訴(一)
    字第一號判決有期徒刑三年、褫奪公權三年，上訴臺灣高等
    法院花蓮分院後，經以八十六年度上重訴字第一四三、一四
    五號駁回該部分上訴而確定，並移送流氓感訓，而被告謝志
    良、呂學昌、劉國強、己○○、柴盛培、張世昌等人於八十
    六年二月四日向臺北市政府警察局大安分局辦理脫離四海幫
    仁愛堂之前，並無任何為警查獲相關違反組織犯罪條例相關
    具體事證，且於八十六年六月三十日經臺灣臺北地法院檢察
    署檢察官以八十六年度偵字第四八七七號不起訴處分確定，
    有內政部警政署八十七年三月三日（）警署刑檢字第一八
    二七一號函檢附之被告章志萍等人辦理脫離登記電腦資料、
    臺北市政府警察局八十六年六月十一日北市警刑大預字第八
    六二二九八六００七號函及上開處分書為憑【見本院第二０
    七一號卷三第一七一、一七二頁、卷十一第四五、四六頁、
    卷七第一０三至一０五頁】，是無證據證明被告己○○於本
    件為警查獲後，該四海幫仁愛堂之組織仍然存在，其參與結
    社之行為仍繼續，自無適用組織犯罪防制條例之餘地，公訴
    人亦同此見解【見本院第二０七一號卷十三第三二、五三、
    五四頁】，附此敘明）、第三百零五條恐嚇罪（事實一、(一)
    、(二)部分）、第三百零二條第一項非法剝奪人行動自由罪（
    事實一、(三)、(四)部分，按刑法第三百零二條第一項之妨害自
    由罪，原以強暴、脅迫為構成要件，其因而致普通傷害，乃
    強暴、脅迫當然之結果，除另有傷害故意外，仍祇成立該條
    項之罪，無同法第二百七十七條第一項之適用；刑法第三百
    零二條之妨害自由罪，原包括私禁及以其他非法方法剝奪人
    之行動自由而言，所謂非法方法，當包括強暴脅迫等情事在
    內。且於妨害自由行為繼續中，恫嚇被害人，自屬包含於妨
    害行動自由之同一意念之中。縱其所為，合於刑法第三百零
    五條恐嚇危害安全之情形，仍應視為剝奪行動自由之部分行
    為；再刑法第三百零二條之妨害自由罪，係妨害他人自由之
    概括的規定，故行為人具有一定目的，以非法方法剝奪人之
    行動自由者，除法律別有處罰較重之規定【例如略誘及擄人
    勒贖等罪】，應適用各該規定處斷外，如以使人行無義務之
    事，或妨害人行使權利為目的，而其強暴脅迫復已達於剝奪
    人行動自由之程度，即祇成立本罪，不應再依同法第三百零
    四條論處，亦分別有最高法院三十年上字第三七０一號、七
    十四年台上字第三四０四號、二十九年上字第二三五九號判
    例意旨足資參照，是被告己○○對被害人乙○○恐嚇、毆打
    被害人子○○及恐嚇被害人子○○、胡素貞部分，均為剝奪
    被害人乙○○、子○○、胡素貞行動自由之部分行為，不另
    論罪）。其就恐嚇、非法剝奪人行動自由部分分別與姓名年
    籍不詳自稱「梁詠琴」之成年女子、被告孫曉晟、張世昌、
    謝志良（事實一、(一)）、被告章志萍、孫曉晟、王世杰（事
    實一、(二)）、姓名年籍不詳自稱「荊元耀」、綽號「阿俊」
    之成年男子、被告章志萍、孫曉晟、劉潛能（事實一、(三)）
    、被告朱復明、章志萍、孫曉晟、李孝勇、劉屏生、劉潛能
    （事實一、(四)）有犯意聯絡及行為分擔，各為共同正犯；又
    分別先後二次恐嚇、數次非法剝奪人行動自由犯行，均時間
    緊接，方法相同，分別觸犯構成要件相同之罪，顯均係基於
    概括犯意為之，均為連續犯，均依刑法第五十六條規定加重
    其刑；又被告以一妨害自由行為剝奪子○○、胡素貞二人之
    行動自由，為想像競合犯，應依刑法第五十五條規定從情節
    較重之剝奪子○○行動自由部分犯行處斷；且所犯參與犯罪
    之結社罪、恐嚇罪及非法剝奪人行動自由罪間，有方法目的
    之牽連關係，依刑法第五十五條規定，從較重之非法剝奪人
    行動自由罪處斷。爰審酌被告己○○前未曾因案經判決執行
    ，有臺灣高等法院被告前案紀錄表可佐，素行尚可，加入以
    犯罪為宗旨之幫派，對社會治安造成危害甚大，以恐嚇、剝
    奪他人行動自由方式催討債務，對被害人造成傷害亦大，犯
    罪後坦承部分犯行，與其參與之犯罪行為甚多、犯罪之動機
    、手段、目的等一切情狀，量處如主文所示之刑。
  (二)被告王世杰係犯刑法第三百零五條恐嚇罪。其與共同被告章
    志萍、己○○、孫曉晟有犯意聯絡及行為分擔，為共同正犯
    。又被告王世杰前未曾因犯罪經判決執行，有臺灣高等法院
    被告前案紀錄表為憑，素行尚可，因被害人寅○○積欠債務
    許久均未歸還而犯本罪，惟不思以合法途徑催討債務，竟夥
    同幫派，對被害人造成危害，犯罪後未坦承犯行，然其曾因
    罹憂鬱症而住院，有臺北市立聯合醫院松德院區九十五年一
    月十八日第九五０二三九號診斷證明書可憑，與其犯罪之動
    機、手段、目的等一切情狀，量處如主文所示之刑，被告王
    世杰行為後，刑法業於九十年一月十日修正，並自同年月十
    二日起生效，原刑法第四十一條「犯最重本刑為三年以下有
    期徒刑以下之刑之罪，而受六月以下有期徒刑或拘役之宣告
    ，因身體、教育、職業或家庭之關係，執行顯有困難者，得
    以一元以上三元以下折算一日，易科罰金」，已修正為「犯
    最重本刑為五年以下有期徒刑以下之刑之罪，而受六個月以
    下有期徒刑或拘役之宣告，因身體、教育、職業、家庭之關
    係或其他正當事由，執行顯有困難者，得以一元以上三元以
    下折算一日，易科罰金。但確因不執行所宣告之刑，難收矯
    正之效，或難以維持法秩序者，不在此限。併合處罰之數罪
    ，均有前項情形，其應執行之刑逾六月者，亦同」，經比較
    新舊法，以新法有利於被告，依刑法第二條第一項前段之規
    定，自應依修正後刑法第四十一條第一項前段之規定並諭知
    易科罰金之折算標準。
  (三)公訴意旨另以：被告己○○與共同被告劉潛能、李孝勇、孫
    曉晟、朱復明、張學昌、謝志良、劉屏生分別對被害人丙○
    ○、寅○○恐嚇、對被害人乙○○、子○○、胡素貞犯非法
    剝奪人行動自由犯行部分部分均另涉刑法第三百四十六條第
    一項恐嚇取財罪嫌云云。惟按刑法第三百四十六條第一項之
    恐嚇取財罪，以行為人有為自己或第三人不法所有之意圖為
    構成要件。如果欠缺此項意思要件，縱令以加害他人之生命
    、身體、自由、名譽、財產之事相恐嚇，除成立同法第三百
    零五條之妨害自由罪外，要無成立恐嚇取財罪之餘地，最高
    法院五十七年度台上字第二八三二號判決意旨亦同此見解，
    而被害人丙○○、寅○○、乙○○、子○○等人分別與「梁
    詠琴」、「荊元耀」、被告王世杰、朱復明有債務糾紛，分
    別如前被害人所述，亦為被告等人所供稱在卷，難認被告有
    為自己或第三人不法所有之意圖，則揆諸上開說明，被告之
    行為除分別該當上述非法剝奪人行動自由犯行、恐嚇犯行外
    ，尚與恐嚇取財罪之構成要件有異，復查無其他積極證據足
    證被告等人有公訴人所指恐嚇取財犯行，爰不另為無罪之諭
    知。
  (四)公訴意旨又略以（依據起訴書、公訴人九十二年八月十三日
    所提補充理由書【見本院第二０七一號卷九第一五九至一九
    三頁】、公訴人九十三年五月三日補充理由書【見本院第二
    ０七一號卷十第一三三、一三四頁】、本院九十四年十月十
    九日審判筆錄公訴人當庭更正及補充之理由所載【見本院第
    二０七一號卷十四之九十四年十月十九日審判筆錄第三二、
    三五頁】）：(一)被告己○○與共同被告章志萍、張世昌、李
    孝勇、陳光宇、吳國豪、劉屏生、柴盛培、孫曉晟、劉國強
    於八十四年七月間某日起至八十五年五月間某日止，以四海
    幫仁愛堂之名向被害人丁○○所經營之富貴花開酒店表示，
    如該酒店發生酒客或陌生人鬧場時，其等可以代為排解，因
    被害人丁○○心生畏懼，不敢拒絕其等之圍事，而依被告章
    志萍等人要求，按月交付十五萬元之保護費，供幫內成員朋
    分花用。(二)被告己○○因被告湯春重與證人戊○○有工程債
    務糾紛，而由被告章志萍以四海幫仁愛堂之名，率被告己○
    ○、劉潛能、李孝勇、黃大偉等人於八十五年五月初某日前
    往證人戊○○位於臺北市○○街二０八巷七十弄一號之公司
    處，向證人戊○○催討債務，使證人戊○○心生畏懼，然因
    為警查獲而未交付財物（被告湯春重部分業經本院以八十五
    年度訴字第二０七一號判決無罪，上訴中）。(三)被告己○○
    因證人庚○○積欠共同被告胡春等債務，而與共同被告章志
    萍、孫曉晟、劉潛能、劉屏生於八十五年五月六日，將證人
    庚○○帶至共同被告胡春等住處，不讓其離去，而剝奪其行
    動自由，並由共同被告章志萍等人強行將證人庚○○帶往臺
    北縣三重市等地刷卡購買電視機三台、手錶，價值共計二十
    餘萬元，以為償債，直至同年月八日始將證人庚○○釋放（
    被告胡春等部分業經本院以八十五年度訴字第二０七一號判
    決無罪，上訴中）。(四)被告己○○於八十五年一月十二日受
    共同被告章志萍指示至臺北縣中和市○○路四三七號四樓向
    被害人壬○○所經營之工順工程有限公司恐嚇：「我四海幫
    已標得雲林縣斗六市科學園區回填土工程，需儘速簽約，否
    則倒大楣」，惟該項工程未被標成，致未能得逞。(五)被告己
    ○○於八十五年一月初受共同被告邱志平委託，一同向被害
    人癸○○催討一千五百萬元之押標金，共同被告邱志平告知
    「該押標金係其乾媽李寶猜投資於新店秀岡山莊（臺北縣新
    店市○○路），因對方遲不處理，我只想要回押標金，其餘
    要給兄弟分紅。」，癸○○因對被告所自稱之四海幫心生畏
    懼，遂書寫拋棄書給予李寶猜，使其藉以綁標。(六)共同被告
    邱志平因認為三０一、三０二標廢土工程有利可圖，遂教唆
    被告己○○於八十四年底，在臺北縣五股鄉○○路○段一五
    八號，向被害人卯○○聲稱其可標得三０一、三０二標工程
    （臺北縣萬板專案新店溪至民生路段隧道工程），而恐嚇卯
    ○○，因三０一、三０二標廢土工程契約已由卯○○取得，
    故卯○○予以敷衍，被告己○○未能得逞。(七)被告己○○於
    八十五年一月十三日，在臺北市內湖區○○○路○段一二０
    巷三弄六號三樓，前往竊佔法拍屋，欲向不特定得標人恐嚇
    取財，但在法院尚未標售前，被告己○○即因該屋鄰居報警
    而逃逸，至未能向得標人辰○○索款。因認被告己○○另涉
    有刑法第三百零二條第一項非法剝奪他人行動自由罪嫌、第
    三百零五條恐嚇罪嫌、第三百二十條第二項竊佔罪嫌、第三
    百四十六條第一項恐嚇取財罪嫌、第三百四十六條第三項、
    第一項恐嚇取財未遂罪嫌（共同被告邱志平部分通緝中，迨
    通緝到案後，由本院另行審結）。惟查：
  1.被告己○○坦承介紹共同被告劉屏生前往富貴花開酒店工作
    乙節，核與共同被告劉屏生、孫曉晟所供述經其介紹後，共
    有五人為富貴花開酒店泊車、清潔之工作，且由劉屏生領取
    十五萬元後，分給其他人等情，大致相符，惟其等均否認係
    為富貴花開酒店圍事，而共同被告陳光宇、張世昌、李孝勇
    、吳國豪、劉國強亦均否認參與以四海幫仁愛堂為名為富貴
    花開酒店圍事之犯行。而證人即富貴花開酒店總經理丁○○
    雖於警詢中指自八十四年七月間任職富貴花開酒店時起，共
    同被告章志萍即在該店以四海幫之名圍事，每月給付其十五
    萬元等詞，然於本院審理及流氓感訓案件調查中，則詳證以
    ：十五萬元是給樓下泊車的人，由劉屏生來領，另外他們會
    擔任十一樓的清潔工作，並沒有恐嚇或收保護費，其並未請
    他們負責酒店安全等情（見第一三四八八號偵查卷第五三頁
    、本院第二０七一號卷二第十七頁、本院八十六年度感裁字
    第五三號訊問筆錄），亦與共同被告劉屏生、孫曉晟所稱為
    酒店泊車、清潔工作等語相符，證人丁○○既從未稱因被告
    己○○與共同被告章志萍、李孝勇、陳光宇、吳國豪、劉屏
    生、柴盛培、孫曉晟、劉國強、張世昌等人之行為而心生畏
    懼，以致交付保護費，且共同被告劉屏生、孫曉晟等人因在
    酒店工作而領取薪水，亦合於常情，再依共同被告劉屏生、
    孫曉晟所供：五個人負責酒店泊車、清潔之工作，每月領取
    十五萬元之情，亦即每人每月領取三萬元之薪水，亦難認與
    一般工作薪資有何過高之情，是無從認定被告己○○在此部
    分有何犯罪之行為。
  2.被告己○○堅詞否認參與為共同被告湯春重向被害人戊○○
    催討債務之犯行，而共同被告黃大偉亦不否認與共同被告湯
    春重一同前往催討債務，事後也有找章志萍等人到場乙節，
    共同被告李孝勇則承認在第二次湯春重前往時有陪同一起去
    乙節，惟均堅決否認有何恐嚇犯行，共同被告劉潛能則否認
    參與此犯行，而證人戊○○雖於警詢中指稱：八十五年五月
    初有一批不良份子到公司稱是四海幫的，表明要算湯春重的
    帳，湯春重也隨後進來，並且拿出一張明細，但經其要求影
    印，即遭將資料取回，經向章志萍說明與湯春重的債務關係
    後，章志萍即要其對帳等語（見第一三四八八號偵查卷第七
    八、七九頁），惟其並未指稱被告章志萍、己○○、劉潛能
    、黃大偉、李孝勇等人除表明四海幫之外，有何恐嚇之言行
    ，亦未曾指其因此而心生畏懼，又證人戊○○其後於本院審
    理及流氓感訓案件調查中到庭作證亦均稱：與湯春重間有工
    程債務糾紛，八十五年五月初有一批人說代表湯春重來收錢
    ，口氣也沒有很壞，其表明是湯春重欠錢後，這批人就帶湯
    春重來對帳，知道他們是黑道的，其認為這些人是被湯春重
    所騙等情（見本院第二０七一號卷七第一五０至一五四頁、
    本院八十六年度感更(一)字第二七號八十七年一月九日訊問筆
    錄），則共同被告湯春重縱有找被告己○○與共同被告黃大
    偉、章志萍等人以四海幫之名向證人戊○○催討債務，惟證
    人戊○○既從未指其因此而心生畏怖，甚且在被告等人到場
    時向被告等人要求一一對帳，更難認證人戊○○因被告等人
    行為有何畏懼之情。
  3.又關於檢察官所指證人庚○○遭人妨害自由部分，被告己○
    ○雖坦承有去載電視，但對於之前所發生之事則表示並不清
    楚等語，而共同被告孫曉晟並不否認陪同證人庚○○一起去
    刷卡購買電視等，惟否認有何恐嚇行為，辯稱；只是去幫忙
    搬電視機而已；共同被告劉潛能則不否認於電話中告知共同
    被告章志萍所在處所即最後證人庚○○所購買電視機放置地
    點，惟亦否認有何恐嚇行為，供述以：當時伊借用章志萍之
    電話，有人打電話來問章志萍人在何處，伊只是在電話中告
    知而已；被告劉潛能則否認參與上開行為。證人庚○○未曾
    於警詢、偵查中接受訊問製作筆錄，然於本院審理中則證稱
    ：與胡春等有生意往來，因週轉不靈，欠胡春等三百萬元貨
    款，因為沒有現金，所以與胡春等協商，約定以信用卡刷卡
    抵債，因為可以用按月分期付款方式還信用卡債務，之後由
    孫曉晟陪同去刷卡，去胡春等家中住是為了要避債，並未被
    限制行動自由，公司倒了之後，很少與家中聯繫等情（見本
    院第二０七一號卷二第二二至三三頁），而證人即被害人庚
    ○○之母親辛○○雖曾於警詢中製作筆錄，然其係稱不知道
    庚○○被四海幫挾持討債之事等語（見第一三四八八號偵查
    卷第八一頁），證人即庚○○前往刷卡購物之全國電子公司
    店員陳炳煌亦證述：當天並沒有感覺有人被質押等語（見第
    一三四八八號偵查卷第一０二頁），是核以證人庚○○、辛
    ○○及陳炳煌上開陳述，均無從證明被告己○○與共同被告
    劉潛能、孫曉晟、劉屏生等人有何以妨害自由之方式向證人
    庚○○催討債務之情事。
  4.且依上開三、(三)所述，被害人丙○○、寅○○、子○○、戊
    ○○、庚○○既分別與「梁詠琴」、被告王世杰、朱復明、
    湯春重等人有債務糾紛，為被害人等所自陳，則難認被告己
    ○○有何為自己或第三人不法所有之意圖。
  5.被告己○○否認向被害人壬○○恐嚇綁標，而證人即被害人
    壬○○於警詢、本院審理中及本院流氓感訓案件訊問中均證
    稱：不認識被告己○○，至於章志萍是否有參與圍標，也不
    知道等語（見第一三四八八號偵查卷第八六頁、本院第二０
    七一號卷二第一四五頁、本院八十六年度感更(一)字第七號卷
    訊問筆錄），是無證據證明被告己○○有向被害人壬○○以
    任何言行舉止為恐嚇之行為。
  6.被告己○○亦對於向被害人癸○○恐嚇以綁標、簽署拋棄書
    部分犯行堅詞否認，辯稱：對於工程部分都不瞭解，也沒有
    參與，只有印象中是邱志平說可以拿到工程下包、代表工程
    等語。證人李寶猜雖於警詢中陳稱：癸○○透過邱志平找其
    投資，工程停頓後，有委託邱志平找癸○○要回本金，但不
    知邱志平如何處理等情；共同被告邱志平則曾於警詢中供述
    ：曾經於八十五年一月初找四海幫「阿坤」即己○○去向癸
    ○○催討押標金一千五百萬元云云，惟其後於本院審理中則
    否認之，並供以：是癸○○自己出面與李寶猜處理，並在律
    師事務所達成協議等語。然參以證人即被害人癸○○於本院
    審理中及流氓感訓案件訊問中證以：並沒有見過己○○，也
    沒有電話恐嚇，是李寶猜帶邱志平到公司來要一千五百萬元
    ，雖然有簽過拋棄書給李寶猜，但不是被恐嚇寫的，是在自
    由意志下所寫的等情（見本院第二０七一號卷九第一二四頁
    、本院八十六年度感更(一)字第二七號卷訊問筆錄），證人即
    被害人癸○○已明指未曾見過被告己○○，復無遭恐嚇而心
    生畏懼之情，縱有李寶猜與共同被告邱志平之合約書、癸○
    ○致李寶猜之拋棄書、授權書、李寶猜與邱志平合作承攬工
    程契約書在卷，亦不能遽認被告己○○涉此部分恐嚇犯行。
  7.再被告己○○亦否認對被害人卯○○有何恐嚇綁標行為。共
    同被告章志萍、嚴定祥、邱志平均否認從事廢土工程之綁標
    犯行，證人即被害人卯○○經本院合法傳喚、拘提均未到庭
    ，然依其前於警詢中陳述：該工程是找別人代標的，八十四
    年底己○○曾來表示要仲介該工程，但未稱其為幫派，只提
    及仲介之事，應該只是想取得仲介金，並非來圍標等語（見
    第一三四八八號卷第八七頁），從而，亦難認被告己○○有
    何對證人卯○○恐嚇以綁標之言行。
  8.末查，被告己○○供稱：邱志平有叫伊去佔法拍屋，但伊並
    未前往等詞，核與共同被告邱志平所供：知道民權東路六段
    一二０巷三弄六號三樓房屋前屋主有欠人家錢，被法院拍賣
    ，就叫「阿坤」即己○○先去佔住，嗣後可以與屋主談價錢
    ，獲取搬運費，但有無處理成功並不清楚等節相符，而證人
    即被害人辰○○亦於警詢及本院審理中證稱：上開房屋是其
    於八十五年二月十四日標得，從得標後都沒有碰到不良份子
    ，只是聽說開標前曾有不良份子強佔準備勒索得標人，但因
    有警方前往處理，所以不良份子已經逃逸，也不知道房屋門
    鎖有無被換過等情（見第一三四八八號卷第九九頁、本院第
    二０七一號卷二第一四一至一五二頁），則證人辰○○既未
    親自見聞有人強佔房屋之情節，自不能證明占有房屋之人為
    何人，更不能證明被告己○○有何竊佔犯行。
  9.綜上所述，不能證明被告被告己○○另涉有刑法第三百零二
    條第一項非法剝奪他人行動自由罪嫌、第三百零五條恐嚇罪
    嫌、第三百二十條第二項竊佔罪嫌、第三百四十六條第一項
    恐嚇取財罪嫌、第三百四十六條第三項、第一項恐嚇取財未
    遂罪嫌。此外，復查無其他積極證據足認上開被告有公訴人
    所指犯行，原應為無罪之諭知，然公訴人認與前開起訴後經
    本院認定有罪部分分別有裁判上一罪關係，爰均不另為無罪
    之諭知。
據上論斷，應依刑事訴訟法第二百九十九條第一項前段，刑法第
二條第一項前段、第二十八條、第五十六條、第一百五十四條第
一項前段、第三百零二條第一項、第三百零五條、第五十五條、
修正後第四十一條第一項前段，罰金罰鍰提高標準條例第一條前
段、第二條，判決如主文。
本案經檢察官張書華到庭執行職務
中    華    民    國    95    年     5    月    10    日
                  刑事第四庭    審判長法  官  劉慧芬
                                      法  官  林麗真
                                      法  官  黎惠萍
上正本證明與原本無異。
如不服本判決，應於判決送達後10日內向本院提出上訴狀（應抄
附繕本）。告訴人或被害人如對於本判決不服者，應具備理由請
求檢察官上訴，其上訴期間之計算係以檢察官收受判決正本之日
期為準。
                                      書記官  楊麗娟
中    華    民    國    95    年    5     月    10    日
附錄本案論罪科刑法條全文
刑法第一百五十四條、第三百零二條、第三百零五條
中華民國刑法第一百五十四條
參與以犯罪為宗旨之結社者，處三年以下有期徒刑、拘役或五百
元以下罰金；首謀者，處一年以上、七年以下有期徒刑。
犯前項之罪而自首者，減輕或免除其刑。
中華民國刑法第三百零二條
(剝奪他人行動自由罪)
私行拘禁或以其他非法方法，剝奪人之行動自由者，處五年以下
有期徒刑、拘役或三百元以下罰金。
因而致人於死者，處無期徒刑或七年以上有期徒刑，致重傷者，
處三年以上十年以下有期徒刑。
第一項之未遂犯罰之。
中華民國刑法第三百零五條
(恐嚇危害安全罪)
以加害生命、身體、自由、名譽、財產之事，恐嚇他人致生危害
於安全者，處二年以下有期徒刑、拘役或三百元以下罰金。


司法院資訊處製作；財團法人民間司法改革基金會備份。
